臺灣臺北地方法院民事裁定　　　　　　　95年度家訴字第79號
原　　　告　丙○○
訴訟代理人　洪大植律師
被　　　告　甲○○
訴訟代理人　金學坪律師
　　　　　　王令冠律師
上列當事人間請求回復繼承權等事件，原告為訴之追加，本院裁
定如下：
    主  文
原告之訴駁回。
訴訟費用由原告負擔。
    理  由
一、按民事訴訟法第255 條第1 項前段規定，訴狀送達後，原告
    不得將原訴變更或追加他訴。
二、經查：
（一）緣兩造與原告乙○○及訴外人辛如憶（原名辛淑梅）係同
      母異父兄弟姐妹，其母辛謝雙已於民國94年2 月7 日死亡
      ，因被告於辛謝雙生前之93年5 月13日，將辛謝雙所有坐
      落於台北市○○區○○段3 小段646 地號，面積為54 平
      方公尺之土地所有權應有部分八分之一及其上之台北市○
      ○區○○段3 小段328 建號，門牌號碼為台北市○○區○
      ○路2 段261 巷34弄27號，面積為25．73平方公尺之建物
      所有權應有部分八分之一（以下簡稱系爭房地），以贈與
      為原因，移轉登記於被告名下。被告曾經乙○○告發涉犯
      偽造文書等罪嫌，經臺灣臺北地方法院檢察署檢察官以「
      罪疑存疑，利於被告」之證據法則，認為被告既有可能徵
      得已故辛謝雙同意處理其財產，即難認定具有犯罪故意，
      而予不起訴處分（93年度偵字第18625 號）在案，合先敘
      明。
（二）本件原訴部分，原告乙○○起訴主張被告與已故辛謝雙間
      有關系爭房地之贈與契約及所有權移轉登記均屬無效，被
      告所為侵害其繼承權，乃依民法第1146條有關繼承回復請
      求權之規定，請求本院判令被告將系爭房地移轉登記於其
      名下及聲請以供擔保為條件之假執行，前經本院於96年3
      月2 日以原告之訴顯無理由，判決駁回之。
（三）本件追加起訴意旨略以：系爭房地應由辛謝雙之子女四人
      （原告丙○○、原告乙○○、被告甲○○及訴外人辛如憶
      ）共同繼承，被告私下移轉系爭地所有權於其名下，已經
      侵害原告丙○○之繼承權，爰依民法第1146條之規定，訴
      請被告塗銷上述之所有權移轉登記，將系爭房地回復為全
      體繼承人公同共有。因本件訴訟標的對於被繼承人辛謝雙
      之全體繼承人必須合一確定，爰於本件訴訟中追加起訴云
      云。
（四）惟依民法第1146條第1 項之規定，請求塗銷登記回復繼承
      權者，僅由主張繼承權被侵害之人為原告，而以爭執其繼
      承資格之僭稱繼承人為被告為已足，並不生當事人不適格
      之問題。此與公同共有人本於其公同共有權，提起請求返
      還共有物或除去妨害之訴，依民法第828 條第2 項規定，
      須得其他公同共有人全體之同意，其當事人適格無欠缺之
      情形有別（最高法院76年度台上字第598 號裁判意旨參照
      ）。故本件繼承回復請求權之訴訟，由任一繼承人均可單
      獨起訴請求塗銷系爭房地之所有權移轉登記，回復為全體
      繼承人公同共有，並不生當事人不適格之問題。
三、綜上可知，本件追加起訴不合法，且原訴業經判決駁回，准
    許追加起訴，徒使訴訟之終結延滯，自不應准許。
四、依民事訴訟法第249 條第1 項第6 款，第95條，第78條裁定
    如主文。
中　　華　　民　　國　　96　　年　　3 　　月　　3 　　日
                  民事第十六庭  法　官　徐麗瑩
以上正本係照原本作成
如對本裁定抗告須於裁定送達後10日內向本院提出抗告狀，並繳
納抗告費新臺幣1,000元
中　　華　　民　　國　　96　　年　　3 　　月　　3 　　日
                    　　　　　　書記官　林寶春
